【裁判字號】    97,交聲,29
【裁判日期】    970424
【裁判案由】    交管條例聲異
【裁判全文】
臺灣板橋地方法院刑事裁定              97年度交聲字第23號
原處分機關  交通部公路總局臺北區監理所
異  議  人
即受處分人  甲○○
上列受處分人因違反道路交通管理處罰條例案件，不服交通部公
路總局臺北區監理所中華民國96年12月3 日北監營裁字裁40-C00
000000號、40-C00000000號裁決處分（舉發案號：臺北縣政府警
察局96年2 月12日北縣警交字第C00000000 號、C00000000 號）
，聲明異議，本院裁定如下：
    主  文
異議均駁回。
    理  由
一、原處分意旨略以：異議人即受處分人甲○○所有之車號P89-
    767 號重型機車，於民國96年2 月12日19時23分許，經人駕
    駛行經臺北縣鶯歌鎮○○路與中山路之交岔路口，因有「闖
    紅燈（直行由中山路往鶯桃路方向行駛）」、「不服稽查取
    締（因闖紅燈經警方攔查由中山路往鶯桃路方向逃逸）」之
    違規行為，經臺北縣政府警察局三峽分局鶯歌分駐所執勤員
    警製單對於該車所有人即異議人逕行舉發，並查證違規屬實
    ，爰分別依道路交通管理處罰條例第53條第1 項及第63條第
    1 項第3 款規定（漏引第1 項第3 款）裁處罰鍰新臺幣（下
    同）1 千8 百元及記違規點數3 點、依同條例第60條第1 項
    及第63條第1 項第1 款規定（漏引第1 項第1 款）裁處罰鍰
    3 千元及記違規點數1 點。
二、異議意旨略以：異議人於更換行照時，始遭告知有罰鍰未繳
    ，於調出罰單後，發現違規時間為96年2 月12日。然異議人
    於96年2 月12日至同年10月21日間並未收到任何通知，致使
    罰鍰提高為高倍罰鍰，而罰單於申訴過後，才於同年11月中
    旬收到，其中相差有8 個月之久，使異議人難以信服。且罰
    單也沒有照片或其他積極證據證明異議人違規，且時間久遠
    致使異議人毫無記憶。原處分機關所為之處分顯有錯誤，希
    望撤銷原處分云云。
三、按汽車駕駛人，行經有燈光號誌管制之交岔路口闖紅燈者，
    處1 千8 百元以上5 千4 百元以下罰鍰，並記違規點數3 點
    ，道路交通管理處罰條例第53條第1 項、第63條第1 項第3
    款定有明文。又汽車駕駛人，駕駛汽車有違反道路交通管理
    處罰條例之行為，經交通勤務警察或依法令執行交通稽查任
    務人員制止時，不聽制止或拒絕停車接受稽查而逃逸者，除
    按各該條規定處罰外，處3 千元以上6 千元以下罰鍰，並記
    違規點數1 點，同條例第60條第1 項、第63條第1 項第1 款
    規定明確。再者，汽車駕駛人有闖紅燈、不服指揮稽查而逃
    逸之情形，當場不能或不宜攔截製單舉發者，得逕行舉發；
    逕行舉發，應記明車輛牌照號碼、車型等可資辨明之資料，
    以汽車所有人為被通知人製單舉發，同條例第7 條之2 第1
    項第1 款、第7 款、同條第4 項規範甚明。
四、經查：
（一）本件異議人即受處分人甲○○所有之車號P89-767 號重型
      機車，於96年2 月12日19時23分許，經人駕駛行經有燈光
      號誌管制之臺北縣鶯歌鎮○○路與中山路之交岔路口，因
      有「闖紅燈（直行由中山路往鶯桃路方向行駛）」、「不
      服稽查取締（因闖紅燈經警方攔查由中山路往鶯桃路方向
      逃逸）」之違規行為，經臺北縣政府警察局三峽分局鶯歌
      分駐所執勤員警製單對於該車所有人即異議人逕行舉發，
      嗣異議人提出申訴，經原處分機關函請舉發單位查復，並
      綜合相關資料審查結果，認上開違規屬實，而分別依道路
      交通管理處罰條例53條第1 項及第63條第1 項第3 款規定
      （漏引第1 項第3 款）裁處罰鍰1 千8 百元及記違規點數
      3 點、依同條例第60條第1 項及第63條第1 項第1 款規定
      （漏引第1 項第1 款）裁處罰鍰3 千元及記違規點數1 點
      等情，此有舉發通知單、交通違規案件陳訴書、臺北縣政
      府警察局三峽分局96年10月31日北縣警峽交裁字第096003
      1555號函、臺中市警察局第四分局96年11月9 日中分四交
      字第0960029886號函、違反道路交通管理事件裁決書等影
      本各1 件附卷可稽。
（二）另經本院傳喚證人即當時執勤員警劉世章到庭具結證述略
      以：違規地點是一個三岔路口，是鶯歌鎮○○○路與鶯桃
      路口。因為違規人為了閃躲我，一直往內線車道騎過去，
      我有看清楚機車車號是P89-767 ，顏色是黑色，車尾比較
      寬大的重型機車。我當時有記載在工作紀錄簿。違規當時
      已經是晚上，但該處有路燈，我有看得很清楚車牌號碼等
      語（見本院97年1 月24日訊問筆錄第2 頁），並當庭繪製
      違規現場圖附卷為憑。查證人劉世章是警察，當時依法執
      行交通稽查勤務，且與異議人素不相識，彼此間無任何怨
      隙，衡情應無甘冒偽證罪責，設詞誣陷異議人之虞，所為
      證述自屬可信。且經本院向臺北縣政府警察局三峽分局調
      取證人劉世章所稱之工作紀錄簿，其於96年2 月12日巡邏
      記事欄內確有載明：「於上述時段執行巡邏勤務，於96
      年2 月12日19時23分許，鶯歌鎮○○○○○路口見一部車
      號P89-767 號重機（山葉牌，黑色）由中山路往鶯桃路方
      向違規闖紅燈，經警方上前攔查取締，該重機駕駛人即加
      速蛇形往內車道躲攔查逃逸。」，有該分局97年1 月23日
      北縣警峽交裁字第0970002390號函送之臺北縣政府警察局
      員警工作紀錄簿影本1 紙附卷可稽，足認證人劉世章所述
      屬實。再徵以異議人到庭所陳：車號P89-767 機車是我所
      有，96年2 月間都是我在騎，顏色是黑色，車型是車尾比
      較寬大的那種重型機車，平常上下班會經過鶯歌鎮○○路
      與鶯桃路口，通常是早上9 點上班時經過，下班時間不一
      定，有可能晚上7 點經過，因為我下班時間不一定等語，
      均與證人劉世章所述內容相符，足認證人劉世章並無錯認
      車號情事。據此，異議人所有之車號P89-767 號重型機車
      ，經人駕駛於上揭時、地，行經有燈光號誌管制之交岔路
      口闖紅燈，且拒絕停車接受稽查而逃逸之違規事實，彰彰
      明甚。異議人既已自承上開機車於96年2 月間均係伊在駕
      駛無訛，且不能舉出應歸責之其他實際駕駛人，自應接受
      處罰。其所辯因時間久遠致使毫無記憶云云，尚不能據為
      有利於異議人之認定。
（三）按行政機關應依職權調查證據，不受當事人主張之拘束，
      對當事人有利及不利事項一律注意，行政程序法第36條定
      有明文。而對於駕駛人闖紅燈、拒絕停車接受稽查而逃逸
      之違規行為，法無明文須以照片或錄影紀錄憑以認定，自
      應由行政機關本於職權調查一切證據後認定之，否則，倘
      要求一律須以照片或錄影紀錄證明，非但虛耗國家資源，
      且顯然違反道路交通行政具有之機動、迅速、多元特性，
      有害主管機關稽查不法、維護道路交通安全之行政目的。
      故執勤員警本乎個人之感官知覺，親自見聞客觀情狀所為
      之證述，亦屬合法之證據資料，倘經調查結果，認其證詞
      明確，無故意構陷及錯認誤判之虞，具有相當之證明力，
      據以認定違規事實成立者，洵屬法之所許。從而，異議人
      所辯沒有照片或其他積極證據可以證明本件違規云云，顯
      有誤會。
（四）末查，異議人係住在臺北縣鶯歌鎮○○路206 巷24弄8 號
      ，惟舉發單位臺北縣政府警察局三峽分局係向其車籍地即
      臺北縣鶯歌鎮○○路1 號送達本件舉發通知單2 紙，遭註
      明「查無此人」退回，有信封影本1 紙所蓋之郵局章戮可
      稽。臺北縣政府警察局三峽分局96年10月31日北縣警峽交
      裁字第0960031555號函所示本件舉發通知單係因「招領逾
      期」而退回云云，顯有錯誤，固無從認定本件舉發通知單
      已因上開付郵投遞而生合法送達之效力。而異議人陳稱其
      係於更換行照時，獲告知有罰鍰未繳並調出罰單，應認異
      議人係遲至更換行照而調出罰單之時，始收受本件舉發通
      知單。嗣異議人於收受本件舉發通知單後，隨即於96年10
      月16日提出申訴，有交通違規案件陳述書1 份在卷可憑，
      應認並無逾越應到案期限。原處分機關同此認定，依違反
      道路交通管理事件統一裁罰標準規定，對異議人分別裁處
      最低額之罰鍰1 千8 百元、3 千元，經核尚無違誤。異議
      人所稱提高為高倍罰鍰云云，洵有誤會。
五、綜上所述，本件舉發單位認異議人所有之重型機車，於上揭
    時、地，經人駕駛有「闖紅燈（直行由中山路往鶯桃路方向
    行駛）」、「不服稽查取締（因闖紅燈經警方攔查由中山路
    往鶯桃路方向逃逸）」之違規行為，因當場不能或不宜攔截
    製單舉發，對於該車之所有人即異議人逕行舉發，異議人到
    案提出申述後，原處分機關依道路交通管理處罰條例第53條
    第1 項、第63條第1 項第3 款、第60條第1 項、第63條第1
    項第1 款及違反道路交通管理事件統一裁罰基準表之規定，
    分別裁處罰鍰1 千8 百元及記違規點數3 點、裁處罰鍰3 千
    元及記違規點數1 點，均屬有據，核無違法或不當之處。異
    議人執持前詞，對原處分機關所為之裁決處分聲明異議，均
    無理由，應予駁回。
六、依道路交通管理處罰條例第87條第2 項，道路交通案件處理
    辦法第19條，裁定如主文。
中    華    民    國    97    年    4     月    24    日
                  交通法庭  法  官  朱嘉川
以上正本證明與原本無異。
如不服本裁定應於送達後5 日內向本院提出抗告狀。
                            書記官  陳聖儒
中    華    民    國    97    年    4     月    24    日


司法院資訊處製作；財團法人民間司法改革基金會備份。
